臺灣苗栗地方法院刑事判決　　　　　　　96年度簡上字第85號
上　訴　人　臺灣苗栗地方法院檢察署檢察官
被　　　告　乙○○
上列被告因詐欺案件，上訴人不服本院苗栗簡易庭中華民國96年
9 月17日96年度苗簡字第794 號第一審簡易判決（聲請簡易判決
處刑案號：96年度偵緝字第235 號），提起上訴並移送併案審理
（臺灣臺中地方法院檢察署96年度偵字第23295 號），本院管轄
之第二審合議庭判決如下：
    主  文
原判決撤銷。
乙○○幫助犯詐欺取財罪，處拘役伍拾日，減為拘役貳拾伍日，
如易科罰金，以新臺幣壹仟元折算壹日。
    事  實
一、犯罪事實：
    乙○○明知將金融機構帳戶交付予不熟識之人使用，可能幫
    助詐欺集團向他人詐財，且可預見如將其個人申辦之金融帳
    戶存摺、印章、提款卡及密碼等帳戶資料任意交付他人，該
    蒐集帳戶之他人將藉所蒐集之帳戶存摺、印章及提款卡，遂
    行其詐欺取財犯罪之目的，惟其因缺錢花用、貪圖小利，竟
    仍不顧他人可能遭受財產上損害之危險，而基於容任他人利
    用其金融帳戶作為詐欺犯罪使用工具，亦並不違反其本意之
    幫助他人詐欺之犯意，於民國96年1 月初不詳時間，以不詳
    方式與不詳年籍姓名之人聯絡後，將其於88年7 月5 日向中
    華郵政股份有限公司中和秀山郵局申辦之第00000000000000
    號帳戶存摺、金融卡及密碼等物，於不詳時間、地點，以不
    詳代價為交易條件，交付予年籍、姓名不詳之人，該不詳年
    籍姓名之人與共組詐騙集團之其他成員，基於意圖為自己不
    法所有之犯意聯絡，自96年1 月8 日起，以網路詐騙方式行
    騙而為下列行為：
  (一)甲○○於96年1 月9 日中午12時許，在苗栗縣竹南鎮○○路
    12號統寶公司內以網路聯結YAHOO 奇摩拍賣網站，並以新臺
    幣（下同）3,700 元標購數位相機1 臺（廠牌為NIKON-COOL
    PIX-5900），對方並留下電話門號0000000000號以供聯絡（
    該電話號碼申辦人柯進忠，涉嫌詐欺部分，因柯進忠已死亡
    另為不起訴處分），甲○○依指示並於同年月10日下午18時
    37分許，在上址內之臺灣中小企業銀行自動櫃員機，將3,70
    0 元轉帳匯款至乙○○之上開中和市秀山郵局帳戶內，再由
    該詐騙集團成員提領款項花用。嗣因甲○○遲至同年月18日
    ，尚未收到商品發現受騙而報警，經員警循線查獲。
  (二)丙○○於96年1 月7 日晚上11時39分許，在臺中縣梧棲鎮○○街33巷65號1 樓居處上網聯結YAHOO 奇摩拍賣網站，以3,
    050元（上訴書及移送併辦意旨書誤載為3,035元）標購行動
    電話1 支（廠牌為NOKIA-7200型），對方並留下同上述柯進
    忠申辦之電話門號0000000000號以供聯絡，依指示並於同年
    月10日晚上6 時5 分許，將3,050 元轉帳匯款至乙○○之上
    開帳戶內，再由該詐騙集團成員提領款項花用。嗣因丙○○
    遲未收到商品發現受騙而報警，經臺中縣警察局清水分局員
    警循線查獲。
二、案經甲○○訴由內政部警政署保安警察第二總隊第三大隊第
    一中隊報告臺灣苗栗地方法院檢察署偵查後聲請簡易判決處
    刑，及臺中縣警察局清水分局報告臺灣臺中地方法院檢察署
    檢察官偵查後移送併案審理。
    理  由
一、認定犯罪事實所憑證據及理由
    訊據被告乙○○對上開事實坦承不諱，並有告訴人甲○○於
    警訊中之指述、臺灣中小企業銀行自動櫃員機交易紀錄單、
    受理刑事案件報案三聯單、臺灣郵政股份有限公司板橋郵局
    （下稱板橋郵局）96年2 月27日板營字第0960200446號函及
    附件之郵政存簿儲金立帳申請書影本、查詢帳戶最近交易資
    料表、告訴人甲○○於YAHOO 奇摩拍賣網站標購上開數位相
    機之得標電子郵件影本、上開數位相機簡介影本、行動電話
    0000000000號通聯調閱查詢單各乙份；復有告訴人丙○○於
    警詢、偵訊中之證述、告訴人丙○○提供之國泰世華銀行客
    戶交易明細表、網頁郵件資料、板橋郵局96年7 月16日板營
    字第0960201589號函及附件之郵政存簿儲金立帳申請書影本
    各乙份，及扣案之上揭郵局存摺1 本等件在卷足參。是被告
    自白與事實相符，本件事證明確，被告犯行足以認定。
二、論罪科刑部分：
  (一)按幫助犯之成立，主觀上行為人須有幫助故意，客觀上須有
    幫助行為，意即需對於犯罪與正犯有共同之認識，而以幫助
    之意思，對於正犯資以助力，而未參與實施犯罪之行為者而
    言（參照最高法院75年度臺上字第1509號、88年度臺上字第
    1270號判決意旨）。本件被告將其申請及所有之金融帳戶，
    連同該帳戶之存摺、提款卡及印章，一併交給真實姓名年籍
    不詳之詐欺集團成員使用，供該成員所屬之詐欺集團作為其
    對告訴人即被害人甲○○及丙○○實施詐欺犯罪之取款工具
    ，顯係基於幫助他人實施詐欺取財犯罪之犯意，且所為提供
    金融帳戶之行為，亦屬刑法詐欺罪構成要件以外之行為。是
    被告既以幫助他人犯罪之意思，而參與犯罪構成要件以外之
    行為，核被告所為係犯刑法第30條第1 項前段、刑法第339
    條第1 項之幫助詐欺取財罪。
  (二)查被告有如事實欄所載幫助詐欺取財之犯罪事實，惟原起訴
    書僅記載犯罪事實欄一、(一)之犯行，至相關犯罪事實欄一、
    (二)之犯罪事實雖未提及，惟業經臺灣臺中地方法院檢察署檢
    察官移請併案審理，被告就此部分行為，既與起訴書部分有
    想像競合犯之裁判上一罪，基於審判不可分原則，應為起訴
    效力所及，本院自應一併予以審理。又原審認本案事證明確
    ，予以論罪科刑，固非無見；惟查，臺灣臺中地方法院檢察
    署檢察官移送本院併案審理部分，與本件聲請簡易判決處刑
    之部分有想像競合犯之裁判上一罪關係，業如前述，原審未
    及審究，容有未合；上訴人主張原審漏未審酌此部分幫助詐
    欺取財犯行，指摘原審判決不當，為有理由。是原審判決既
    有上述之瑕疵可指，尚難維持，自應由本院予以撤銷改判。
  (三)又被告乙○○係幫助犯，本院審酌情節尚非嚴重，爰依刑法
    第30條第2 項之規定，依正犯之刑減輕之。
  (四)本院審酌被告先前並無前科紀錄，此有臺灣高等法院被告前
    案紀錄表在卷可憑，所為本件犯行，除直接助長現今社會中
    常見之網路購物詐欺犯罪盛行外，並阻斷犯罪之追查及被害
    人獲得損害賠償之可能性，而其所造成告訴人所受之損害為
    3,700 元尚屬輕微；並參酌被告之犯罪動機、目的、手段係
    將金融帳戶交予不詳姓名年籍之成年人作為詐騙工具，且未
    提供該不詳姓名年籍之成年人之真實姓名供調查，致告訴人
    甲○○及丙○○分別受有3,700元及3,050元之損失；復審酌
    被告已將3,050 元匯款返還告訴人丙○○，及被告犯後坦承
    犯行之態度堪稱良好等一切情狀，量處如主文所示之刑，以
    資懲儆。
  (五)另被告行為後，中華民國九十六年罪犯減刑條例業於96年 7
    月16日施行，查本件被告犯罪時間在96年1 月初，係在96年
    4 月24日以前，且其所犯之罪，合於同條例第3 條第1 項第
    15款之減刑條件，爰依同條例第2 條第1 項第3 款、第7 條
    及第9 條規定減刑2 分之1 ，同時諭知如主文所示宣告刑及
    減得之刑，併諭知減刑後之易科罰金折算標準，併此敘明。
三、適用法律依據：
  (一)刑事訴訟法第455 條之1 第1 項、第3 項、第369 條第1 項
    前段、第364 條、第299 條第1 項前段。
  (二)刑法第339 條第1 項、刑法第30條第1 項前段、第2 項、第
    41條第1 項前段。
  (三)刑法施行法第1 條之1 第1 項。
  (四)中華民國九十六年罪犯減刑條例第2 條第1 項第3 款、第 3
    條第1 項第15款第7 條、第9 條。
本案經檢察官李基彰到庭執行職務。
中　　華　　民　　國　　96　　年　　12　　月　　25　　日
                  刑事第二庭審判長法　官  楊清益
                                  法  官  吳炳桂
                                  法  官  林靜雯
以上正本證明與原本無異。
本件不得上訴。
                                  書記官  劉千瑄
中　　華　　民　　國　　96　　年　　12　　月　　27　　日
附錄本判決論罪科刑法條全文：
刑法第339 條
意圖為自己或第三人不法之所有，以詐術使人將本人或第三人之
物交付者，處5 年以下有期徒刑、拘役或科或併科1 千元以下罰
金。
以前項方法得財產上不法之利益或使第三人得之者，亦同。
前二項之未遂犯罰之。
